最高法院刑事判決                              八十六年度台上字第六九九二號
    上訴人  王忠純
    被  告  金家鈺
右上訴人因自訴被告誣告等罪案件，不服台灣高等法院中華民國八十六年一月十日第
二審判決（八十五年度上訴字第四四○二號，自訴案號：台灣台北地方法院八十五年
度自字第三三二號），提起上訴，本院判決如左：
    主  文
上訴駁回。
    理  由
一誣告部分：
按刑事訴訟法第三百七十七條規定：上訴於第三審法院，非以判決違背法令為理由，
不得為之。是提起第三審上訴，應以原判決違背法令為理由，係屬法定要件。且必須
依據卷內資料為具體之指摘，並足據以辨認原判決已具備違背法令之形式，始屬相當
。本件原判決以上訴人王忠純在第一審追加自訴意旨略稱：上訴人指訴被告均為事實
，被告竟反訴上訴人虛構事實。另於反訴狀中謂上訴人依仗當過中尉軍法官犯錯離職
，連續以假地址向法院自訴被告云云，顯有使上訴人受刑事處分，涉犯誣告罪嫌等語
。經審理結果，認被告缺乏誣告故意，尚難成立誣告罪，因而維持第一審諭知被告此
部分無罪之判決，駁回上訴人此部分在第二審之上訴，業已明誣告罪之成立，以行
為人所訴事實必須完全出於虛構為要件，若出於誤會或懷疑此事實而為申告，以致不
能證明其所訴事實為真實，因其缺乏誣告之故意，尚難成立誣告罪。而上訴人於八十
五年七月十三日追加自訴狀內自陳曾坐牢二十二個月，且其於第一審法院審理時多次
未到庭。則被告於八十五年五月二十一日反訴狀，及同年八月一日追加反訴狀所載：
上訴人當過軍法官，犯錯離職後仗其法律精通……，並連續以假地址向法院自訴被告
等語，尚屬誤會或懷疑有此事實，並非事出無因，難認有使上訴人受刑事處分之誣告
故意，為其所憑之證據及認定之理由。上訴意旨仍執前詞而謂：被告反訴狀所載確有
亂咬胡控而連續誣告之故意，原審未詳予調查審認，顯屬違誤等語指摘原判決此部分
不當。並未依據卷內資料具體指摘原判決有何違背法令，徒就原判決已明白論斷之事
項，任憑己見漫為事實上之爭執。自與首揭法定第三審上訴之要件不相適合。其此部
分之上訴違背法律上之程式，應予駁回。
二公然侮辱及使公務員登載不實部分：
按刑事訴訟法第三百七十六條所列各罪之案件，經第二審判決者，不得上訴於第三審
法院，法有明文。本件上訴人指訴被告涉犯刑法第三百零九條第一項公然侮辱及刑法
第二百十四條使公務員登載不實罪嫌部分，核屬刑事訴訟法第三百七十六條第一款之
案件。依首開說明，既經第二審判決，自不得上訴於第三審法院，上訴人竟復對此部
分提起上訴，顯為法所不許，應併予駁回。
據上論結，應依刑事訴訟法第三百九十五條前段，判決如主文。
中      華      民      國    八十六    年     十一     月    二十八    日
                              最高法院刑事第十庭
                                  審判長法官  吳  雄  銘
                                        法官  池  啟  明
                                        法官  陳  宗  鎮
                                        法官  石  木  欽
                                        法官  吳  火  川
      右正本證明與原本無異
                                              書  記  官
中      華      民      國    八十六    年     十二     月      三      日
